【裁判字號】    99,訴,666
【裁判日期】    990531
【裁判案由】    毒品危害防制條例
【裁判全文】
臺灣臺北地方法院刑事判決               99年度訴字第666號
公  訴  人  臺灣臺北地方法院檢察署檢察官
被      告  甲○○
上列被告因違反毒品危害防制條例案件，經檢察官提起公訴（99
年度毒偵字第1125號），被告就被訴事實為有罪之陳述，本院依
簡式審判程序，判決如下：
    主  文
甲○○施用第一級毒品，累犯，處有期徒刑拾月，扣案之第一級
毒品海洛因壹包（驗餘淨重零點壹伍貳零公克，含外包裝袋壹只
），沒收銷燬之；扣案之注射針筒共貳支，均沒收之。
    事  實
一、甲○○前於民國98年間，因施用毒品案件，經臺灣士林地方
    法院以98年度毒聲字第61號裁定送觀察、勒戒後，因認無繼
    續施用之傾向，於98年10月8日執行完畢釋放出所，並由臺
    灣士林地方法院檢察署檢察官以98年度毒偵字第939號為不
    起訴處分確定。又於94年間，因竊盜案件，經臺灣板橋地方
    法院、臺灣高等法院分別以94年度易字第1201號、94年度上
    易字第1260號各判處有期徒刑1年、1年1月確定，復經臺灣
    板橋地方法院以95年度聲字第762號裁定定應執行有期徒刑1
    年10月確定，甫於96年6月10日縮短刑期執行完畢。詎猶不
    知戒斷毒癮，復基於施用第一級毒品海洛因、第二級毒品甲
    基安非他命之犯意，於99年3月3日下午3時許，將其所駕駛
    車號4136–GX號自小客車停放於臺北市○○區○○路附近，
    在該自小客車車內，將海洛因及甲基安非他命混合摻水置入
    針筒後，以針筒注射之方式，同時施用第一級毒品、第二級
    毒品1次。嗣於同日下午4時30分許（起訴書誤載為「98年9
    月26日21時許」，應予更正），在臺北市○○區○○路309
    號前為警攔檢盤查，在其所使用上揭車號之自小客車內，扣
    得其施用毒品後所剩餘之第一級毒品海洛因1包（餘前淨重
    0.1540公克、驗後餘重0.1520公克）及其所有供犯罪所用之
    注射針筒共2支，並經其同意採尿送驗後，呈嗎啡及甲基安
    非他命陽性反應，始查悉上情。
二、案經臺北市政府警察局信義分局報請臺灣臺北地方法院檢察
    署檢察官偵查起訴。
    理  由
一、本件被告甲○○所犯係死刑、無期徒刑、最輕本刑為3年以
    上有期徒刑以外之罪，其於準備程序中就前揭被訴事實為有
    罪之陳述，經法官告知簡式審判程序之旨，並聽取公訴人、
    被告之意見後，本院認無不得或不宜改依簡式審判程序進行
    之情形，爰依刑事訴訟法第273條之1第1項，裁定本件由受
    命法官獨任進行簡式審判程序，合先敘明。
二、訊據被告對於前揭時、地，同時施用第一級毒品、第二級毒
    品1次之事實坦承不諱，核與證人即在場之李婕綾於警詢時
    證述情節大致相符，且查：
(一)、被告於99年3月3日為警查獲時所採尿液，經送往具有專門鑑
    定尿液中有無毒品成分之台灣尖端先進生技醫藥股份有限公
    司，以酵素免疫法、氣相層析質譜法檢驗確認結果，呈嗎啡
    、安非他命類陽性反應，此有該公司99年3月19日濫用藥物
    尿液檢驗報告、臺北市政府警察局偵辦毒品案件尿液檢體委
    驗單各1份在卷可稽（見偵卷第68、69頁）。而海洛因施用
    入人體後水解還原成嗎啡，再循嗎啡之代謝方式排出體外，
    業據行政院衛生署藥物食品檢驗局73藥檢壹字第030221號函
    說明綦詳；又人體施用甲基安非他命後，在主要代謝物中未
    改變形態之甲基安非他命佔施用劑量達43％，安非他命則約
    為5％，且安非他命在國內取得不易，施用情形較少，尿液
    檢驗結果係甲基安非他命陽性者佔大部分。本件被告之尿液
    經以氣相層析質譜儀分析法檢驗，呈嗎啡、安非他命陽性反
    應，其中嗎啡濃度超出檢測範圍，約為83980ng／ml；甲基
    安非他命、安非他命濃度則分別高達5791ng/ml、396ng/ml
    ，顯見被告應有在上開採尿時間前，施用海洛因及甲基安非
    他命甚明。
(二)、而扣案之白色粉末1包，經被告自承：係伊所有供己施用之
    毒品等語，經承辦員警以聯勤二○四廠製造之煙毒品檢驗A
    包試劑初步鑑驗結果，呈嗎啡、海洛因反應一情，有臺北市
    政府警察局信義分局查獲涉嫌毒品危害防制條例毒品初步鑑
    驗報告單1紙附卷足佐（見偵卷第28頁），復經送具有鑑定
    毒品成分能力之交通部民用航空局航空醫務中心以氣相層析
    質譜儀分析法鑑驗結果，送驗白色粉末1包，淨重0.1540公
    克，取樣0.0020公克，驗餘淨重0.1520公克，檢出海洛因成
    分，亦有交通部民用航空局航空醫務中心99年3月29日航藥
    鑑字第0991959號毒品鑑定書在卷可憑（見本院卷第20頁）
    ，足證扣案之白色粉末1包，確係海洛因，屬毒品危害防制
    條例第2條第2項第1款所規定之第一級毒品甚明。是依上開
    卷附之各項文書、證物等補強證據，已足資擔保被告上開自
    白之真實性，堪信為真實。此外，復有被告所有供施用毒品
    使用之注射針筒共2支扣案、扣案物品照片2幀附卷足佐，從
    而，被告於上揭時、地，施用第一級毒品海洛因、第二級毒
    品甲基安非他命之犯行，洵堪認定。
(三)、又被告前於98年間，因施用毒品案件，經臺灣士林地方法院
    以98年度毒聲字第61號裁定送觀察、勒戒後，因認無繼續施
    用之傾向，於98年10月8日執行完畢釋放出所，並由臺灣士
    林地方法院檢察署檢察官以98年度毒偵字第939號為不起訴
    處分確定等情，有臺灣高等法院被告前案紀錄表1份在卷可
    稽，其於前述觀察、勒戒執行完畢釋放後5年內，再犯本件
    施用第一級毒品、第二級毒品之犯行，事證明確，核與毒品
    危害防制條例第23條第2項規定相符，依法應予論科。
三、核被告所為，係犯毒品危害防制條例第10條第1項、第2項之
    施用第一級毒品罪、第二級毒品罪。被告施用前、後持有第
    一級毒品海洛因及施用前持有第二級毒品甲基安非他命之低
    度行為，應為施用之高度行為所吸收，不另論罪。被告將海
    洛因、甲基安非他命混合施用，係以一施用毒品行為同時觸
    犯毒品危害防制條例第10條第1項、第2項之罪，為想像競合
    犯，應依刑法第55條規定，從一重之施用第一級毒品罪處斷
    。又按毒品之施用並無一定之方式，端視施用者之喜好而定
    ，而海洛因及甲基安非他命亦非不能混合施用，若將二者混
    合摻水置入針筒後以針筒注射之方式施用，於施用者之尿液
    中應可檢出嗎啡、甲基安非他命陽性反應，且綜觀全案卷證
    ，除在被告所駕駛之自小客車上扣得注射針筒2支外，亦別
    無任何積極證據足認被告係於不同時、地，以不同方法分別
    施用第一級毒品海洛因及第二級毒品甲基安非他命。是公訴
    人認被告所犯施用第一級、第二級毒品罪，應予分論併罰，
    容有未洽，併此敘明。又被告有如事實欄一所載之刑事前科
    ，甫於96年6月10日縮短刑期執行完畢等情，亦有上開臺灣
    高等法院被告前案紀錄表可參，其於有期徒刑執行完畢後5
    年內故意再犯本件有期徒刑以上之罪，為累犯，應依刑法第
    47 條第1項之規定加重其刑。爰審酌被告前曾有施用毒品之
    不良素行，歷經觀察勒戒程序猶施用之，顯見其戒毒意志不
    堅，本不宜寬貸，惟念被告施用毒品乃自戕一己之身體健康
    ，對社會造成之危害尚非直接鉅大，且犯後坦承犯行，態度
    尚可等一切情狀，量處如主文所示之刑，以資懲儆。扣案之
    第一級毒品海洛因1包（驗餘淨重0.1520公克），屬查獲之
    毒品，不問屬於犯人與否，應依毒品危害防制條例第18條第
    1 項前段之規定，宣告沒收銷燬之；扣案毒品之外包裝共3
    只，已用於包裹上開毒品，難與毒品完全析離，應一併沒收
    銷燬之。至於鑑驗耗用之海洛因（0.0020公克），既已滅失
    ，自無庸宣告沒收銷燬。又扣案之注射針筒共2支，業據被
    告供承：
    係我所有，拿來施用毒品用的等語（見本院卷第25頁），足
    認被告所有且供其施用毒品所用之物，應依刑法第38條第1
    項第2款之規定宣告沒收。
據上論斷，應依刑事訴訟法第273條之1第1項、第284條之1、第
299條第1項前段，毒品危害防制條例第10條第1項、第2項、第18
條第1項前段，刑法第11條、第55條、第47條第1項、第38條第1
項第2款，判決如主文。
本案經檢察官郭騰月到庭執行職務。
中    華    民    國    99    年    5     月    31    日
                  刑事第十四庭  法  官  李殷君
以上正本證明與原本無異。
如不服本判決應於收受送達後10日內向本院提出上訴書狀，並應
敘述具體理由；其未敘述上訴理由者，應於上訴期間屆滿後20日
內向本院補提理由書（均須按他造當事人之人數附繕）「切勿逕
送上級法院」。
                                書記官  殷玉芬
中    華    民    國    99    年    6     月    2     日
附錄本判決論罪科刑法條全文：
毒品危害防制條例第10條
施用第一級毒品者，處 6 月以上 5 年以下有期徒刑。
施用第二級毒品者，處 3 年以下有期徒刑。

司法院資訊處製作；財團法人民間司法改革基金會備份。
